【裁判字號】    90,上訴,312
【裁判日期】    900424
【裁判案由】    竊盜等
【裁判全文】
臺灣高等法院高雄分院刑事判決                      九十年度上訴字第三一二號
    上訴人
    即被告  丙○○
右上訴人因竊盜等案件，不服臺灣高雄地方法院八十九年度訴字第二六八四號中華民
國八十九年十二月二十七日第一審判決（起訴案號：臺灣高雄地方法院檢察署八十九
年度偵字第二一一一四號、第二○六七三號、第二○六○二號），提起上訴，本院判
決如左：
      主  文
原判決撤銷。
丙○○連續攜帶兇器竊盜，累犯，處有期徒刑貳年陸月，扣案之Ｔ型扳手貳支沒收；
又意圖為自己不法之所有，以恐嚇使人將本人之物交付，未遂，累犯，處有期徒刑捌
月；應執行有期徒刑參年，扣案之Ｔ型扳手貳支沒收。
    事  實
一、丙○○前有妨害自由、違反麻醉藥品管理條例、賭博、業務過失傷害及懲治盜匪
    條例等多項前科，最近一次於民國（下同）八十六年八月間，因業務過失傷害案
    件，經法院判處有期徒刑四月，於八十七年六月二十七日執行完畢，目前因懲治
    盜匪條例案件，經臺灣高等法院臺中分院判處有期徒刑七年六月，現在臺灣高雄
    監獄執行中，仍不知悔改。竟於前開懲治盜匪條例案件判決確定後，執行前，意
    圖為自己不法之所有，基於概括之犯意，連續於左列三次之時間及地點，實施如
    下之竊盜行為：
（一）於八十九年九月十日上午七時二十分許，在高雄市○○區○○路一一九號前，
      持客觀上足以傷人身體之Ｔ型扳手一支為做案工具，竊取崑銘電業工程有限公
      司所有，由丁○○支配管領之ＹＱ─一八八九號自用小客車，得手後於同月日
      二十三時四十分許，在高雄縣鳳山市○○路與國民街口，經警查覺有異攔檢查
      獲，並扣得其所有之Ｔ型扳手一支。
（二）丙○○經隨案移送至臺灣高雄地方法院檢察署訊問，而於同年九月十一日經檢
      察官諭知限制住居獲釋後，復承前犯意，於翌日即九月十二日十八時三十分許
      ，在高雄縣鳳山市○○路與仁愛路口附近，持另把Ｔ型扳手，竊取許耀昇所有
      ，由乙○○占有使用之ＸＣ─一五二一號自用小客車，得手後為警於九月十三
      日凌晨零時十分許，在高雄縣鳳山市○○路「第一銀行」前查獲，並起出其所
      有供竊取該車所用之Ｔ型扳手一支。
（三）丙○○於同年九月十三日十七時十四分經限制住居獲釋後，仍承竊盜犯意，又
      於同年九月十六日凌晨三時許搭乘巴士由彰化南下高雄時，見前座之乘客甲○○熟睡之際，伺機以徒手方式竊取甲○○置於公事包內之名片一張、印章三枚
      、本票一張及支票四張等物。
（四）丙○○竊得甲○○上開財物後，見無法以支票及本票換取財物，乃另行起意，
      意圖為自己不法之所有，以所竊名片上之電話號碼與甲○○聯絡，並託詞欲返
      還上開財物為由，以甲○○需準備新臺幣（下同）二萬元，始能交還失竊之物
      等語，恐嚇甲○○，使甲○○心生畏懼，而約定於同年九月十八日上午十一時
      ，在高雄縣鳳山市○○○路「鳳農市場」警衛室前，交付贖金二萬元並取回甲○○所失竊之物品時，經甲○○報警查獲，丙○○始未遂其犯行。
二、案經高雄縣警察局鳳山分局報請臺灣高雄地方法院檢察署檢察官偵查起訴。
    理  由
一、訊據上訴人即被告丙○○就右揭犯罪事實，對於竊取被害人丁○○上開自用小客
    車所扣案之Ｔ型扳手，否認為其所有，及於八十九年九月十二日十八時三十分許
    竊取被害人乙○○所占有使用之ＸＣ─一五二一號自用小客車，否認係該時間竊
    取，辯稱：該把板手是伊在丁○○車內之電門旁拿的；另竊取ＸＣ─一五二一號
    車之時間與ＹＱ─一八八九號車均是在同一天云云，其餘均坦承不諱，並經被害
    人丁○○、乙○○及甲○○指述甚詳，且有證人即查獲被告向被害人甲○○取贖
    之員警吳世俊到庭結證敘述甚詳，並有贓物認領保管收據三紙、車輛竊盜資料個
    別查詢報表二紙、支票及本票影本共五紙、甲○○所交付之現鈔號碼及名片一張
    等物在卷可資佐憑。至於被告竊取被害人丁○○之ＹＱ─一八八九號自用小客車
    之方法，業據被告於警訊中自陳：伊是以Ｔ型扳手將車門打開，再進入車內竊取
    ，警方在伊身上查獲之Ｔ型扳手，是伊所有，伊身上之傷是當時拿Ｔ型扳手想自
    殺所致等語（見八十九年九月十一日警訊筆錄），足證被告確係於被害人丁○○
    之自用小客車上鎖之際，利用扣案之Ｔ型扳手打開車門，始入內行竊，況該把扳
    手係自被告身上起出，並於警方查獲時，被告仍企圖持該扳手自殺，顯見被告有
    隨身攜帶該扳手之事實，若非本即為其所有，豈有置於身上值警方欲逮捕之時刻
    ，隨即取用之理，故其於警訊時所述，應與事理相符，至堪採信；何況，被害人
    丁○○於本院調查時亦否認有該扳手；其次，被告已於八十九年九月十日上午七
    時，竊得被害人丁○○之前揭自用小客車，佐以被告於警訊時自陳：竊取該車是
    作為伊返家之交通工具等語（見八十九年九月十一日警訊筆錄），被告竊車即僅
    為供作交通工具之動機，則何須同時使用二部自用小客車始得滿足此需求，另參
    諸被告陳稱：除竊取ＹＱ─一八八九號車外，並沒有再犯其他案件等語（詳見八
    十九年九月十一日警訊筆錄），再量諸被害人乙○○對失竊時間是八十九年九月
    十二日之證述（見八十九年九月十三日警訊筆錄），足徵被告係於見起訴書載明
    其交保獲釋後，毫無悔意復於翌日竊取被害人乙○○上開自用小客車之內容後，
    為掩飾其惡性之虛詞，被告右揭辯詞均未足採；此外，復有扣案之Ｔ型扳手二把
    扣案足憑。本件事證明確，被告之犯行均堪予認定。
二、按被告行竊時所持之Ｔ型扳手，於客觀上足以傷人身體，自屬兇器之一種。次按
    刑法第三百四十六條之恐嚇罪，係以恐嚇使人生畏怖心而交付財物為要件，故其
    交付財物，並非因畏怖心所致，其恐嚇尚非既遂（最高法院著有四十二年台上字
    第四四○號、五十一年台上字第七四六號判例參照），本件被害人甲○○交付二
    萬元贖款之原因，參之甲○○證述：伊與被告約定後，感覺情況不對，才向警方
    報案協助，因所失竊之物均屬重要物品，在不得己之情形下，只好配合嫌疑人來
    交付金錢等語（見八十九年九月十八日警訊筆錄），足證甲○○交付金錢之動機
    ，並非因被告之恐嚇行為後所生之畏怖心所致，揆諸上開說明，被告此恐嚇犯行
    尚屬未遂。核被告所為，其二次攜帶上開扳手竊盜之行為，係犯刑法第三百二十
    一條第一項第三款攜帶兇器竊盜罪，其一次徒手竊盜之行為，係犯同法第三百二
    十條第一項之竊盜罪；其恐嚇取財未遂之行為，係犯同法第三百四十六條第三項
    、第一項之恐嚇取財未遂罪。公訴意旨以被告上開三次竊盜犯行，係涉犯刑法第
    三百二十二條之常業竊盜罪云云，惟查，質諸被告則堅詞否認有以犯竊盜為常業
    之意，且卷內並未有任何可為被告有據此為常業之證據，此外本院復查無其他客
    觀事證，足資佐憑被告確有以犯竊盜罪為常業之意，故尚難以被告於七日內犯有
    三次竊盜罪行，遽以推論其有以犯竊盜罪為常業之意，從而公訴意旨前開認定尚
    有未洽，惟其起訴被告竊盜之基本事實同一，本院自應予以審究，並變更其起訴
    法條。被告二次攜帶兇器竊盜犯行及一次普通竊盜犯行，時間緊接，方法相同，
    顯係基於概括之犯意為之，應依連續犯之規定論以情節較重之攜帶兇器竊盜論以
    一罪，並依法加重其刑。其恐嚇取財犯行係未遂犯，依法減輕其刑。被告所犯攜
    帶兇器竊盜罪與恐嚇取財未遂罪間，觀諸被告於警訊及本院審理時所述：伊竊得
    甲○○之財物後，發現不能領，才起貪念，要甲○○分一些錢給伊等語（詳見八
    十九年九月十八日警訊筆錄及原審八十九年十二月十三日審判筆錄），足見其係
    於竊盜犯行得手後，始另行起意恐嚇被害人，其所犯上開二罪間，犯意各別，行
    為互異，應予分論併罰。公訴人就被告於事實欄（三）竊取甲○○之犯行，認被
    告所竊得之財物為印章三枚、本票一張及支票四張等物，惟警方於逮捕被告當時
    ，自其身上起出甲○○所有之名片一張，此觀諸卷附之名片至明，可見被告尚有
    竊得該名片之事實；又被告於事實欄（一）竊盜犯行之時間，參諸被害人丁○○
    證陳：該部ＹＱ─一八八九號車是於八十九年九月十日七時二十分失竊等語（見
    八十九年十月十一日警訊筆錄），且核與卷附之車輛竊盜個別查詢報表所載之時
    間相符，故公訴人漏未斟酌此點，認被告僅竊得印章、本票及支票等物及第一次
    竊盜犯行時間之認定，容有未洽，應予補充及更正。被告最近一次於八十六年八
    月間，因業務過失傷害案件，經法院判處有期徒刑四月，於八十七年六月二十七
    日執行完畢，此有臺灣高雄地方法院檢察署刑案資料查註紀錄表附卷可考，其於
    受有期徒刑之執行完畢，五年以內再犯有期徒刑以上之罪，為累犯，應依刑法第
    四十七條之規定，遞加重其刑。
三、原審論處被告罪刑，固非無見。惟查：按保安處分中之強制工作，旨在對有犯罪
    習慣及欠缺正確工作觀念或無正常工作因而犯罪者，強制其從事勞動，學習一技
    之長及正確之謀生觀念，使其日後重返社會，能適應社會生活，俾免將來一再犯
    罪而危害社會安全所實施之強制處分，此為竊盜犯贓物犯保安處分條例設立強制
    工作處分之立法本旨與基本意義。依該條例第三條第一項規定，以有犯罪習慣，
    及以犯竊盜罪或贓物罪為常業者為限。本件被告前雖曾於八十三年二月間因妨害
    自由案件（經判處有期徒刑二月，如易科罰金以三百元折算一日）、八十五年四
    月間因違反麻醉藥品管理條例案件（經判處有期徒刑四月，如易科罰金以三百元
    折算一日）、八十六年六月間因賭博案件（罰金六百元）、八十六年二月間因違
    反麻醉藥品管理條例案件（經判處有期徒刑六月，如易科罰金以三百元折算一日
    ）、八十六年八月間因業務過失傷害案件（有期徒刑四月，如易科罰金以三百元
    折算一日），均經執行完畢，目前尚因懲治盜匪條例案件，經臺灣高等法院臺中
    分院判處有期徒刑七年六月，現在臺灣高雄監獄執行中。但其中業務過失傷害部
    分係屬過失犯，二次違反麻醉藥品條例案件係自戕自身健康之行為，一次賭博案
    件僅處罰金刑，情節尚屬輕微，另一次妨害自由罪，距本件犯罪行為已逾六年，
    尚難遽認被告有犯罪之習慣或以竊盜犯、贓物犯犯罪為常業之情形，自毋庸依竊
    盜犯贓物犯保安處分條例第三條第一項第一款之規定，諭知於刑之執行前，令入
    勞動場所強制工作之必要，被告上訴意旨執此而指摘原判決不當，為有理由；且
    查原判決主文於被告所犯竊盜罪名諭知扣案之扳手二支沒收，但於應執行刑卻漏
    未諭知，亦有未合，自應將原判決撤銷改判。爰審酌被告前科，其竊取之財物價
    值，犯罪手法，及其犯罪後之態度等一切情狀，各量處如主文第二項所示之刑及
    定其應執行刑。末查，扣案之Ｔ型扳手二把，係被告所有，且係供被告犯罪所用
    之物，業據被告陳明在卷，併依刑法第三十八條第一項第二款之規定，為沒收之
諭知。
據上論斷，應依刑事訴訟法三百六十九條第一項前段、第三百六十四條、第二百九十
九條第一項前段、第三百條，刑法第五十六條、第三百二十一條第一項第三款、第三
百四十六條第一項、第三項、第二十六條前段、第五十一條第五款、第四十七條、第
三十八條第一項第二款、罰金罰鍰提高標準條例第一條前段，判決如主文。
本案經檢察官郭振昌到庭執行職務。
中    華    民    國      九十      年       四       月     二十四   日
                              臺灣高等法院高雄分院刑事第二庭
                                  審判長法官  曾永宗
                                        法官  鄭月霞
                                        法官  邱永貴
右正本證明與原本無異。
不得上訴。
                                      書記官  周能智
中    華    民    國      九十      年       四       月    二十六    日
附錄本判決論罪科刑適用法條
刑法第三百二十一條第一項第三款
刑法第三百四十六條第一項、第三項
刑法第三百二十一條第一項第三款
犯竊盜罪而有左列情形之一者，處六月以上五年以下有期徒刑：
三、攜帶兇器而犯之者。
刑法第三百四十六條第一項、第三項
意圖為自己或第三人不法之所有，以恐嚇使人將本人或第三人之物交付者，處六月以
上五年以下有期徒刑，得併科一千元以下罰金。
前二項之未遂犯，罰之。
                                                                    Ｊ


司法院資訊處製作；財團法人民間司法改革基金會備份。
